臺灣高等法院民事判決
109年度上易字第1469號
上  訴  人  戴元章  
訴訟代理人  林淑娟律師
被上訴人    戴章全  
訴訟代理人  莊盈楹  
上列當事人間請求損害賠償事件，上訴人對於中華民國109年10
月26日臺灣新竹地方法院109年度訴字第102號判決提起上訴，經
本院於110年4月13日言詞辯論終結，判決如下：
    主      文
原判決關於駁回上訴人後開第二項之訴部分，及該部分假執行之
聲請，暨該訴訟費用之裁判均廢棄。
上開廢棄部分，被上訴人應再給付上訴人新臺幣捌萬元，及自民
國一百零九年二月二十二日起至清償日止，按週年利率百分之五
計算之利息。
其餘上訴駁回。
廢棄改判部分之第一、二審訴訟費用，由被上訴人負擔。駁回部
分之第二審訴訟費用，由上訴人負擔。
    事實及理由
一、上訴人主張：被上訴人為伊之遠房親戚及鄰居，因與伊間向
    有土地訴訟糾紛，已多生嫌隙，於民國107年10月29日下午5
    時47分許，在其位於新竹市○○街000巷0○0號住處院子內
　　，因與伊發生口角爭執，竟拉扯、推擠及毆打伊，並抱住伊
    之頸部往下拉扯，在伊翻倒在地後，又以身體壓制伊在地，
    致伊受有左手肘脫臼併內外側韌帶完全斷裂等傷害。伊因治
    療傷害，曾至訴外人林正修精神科診所看診支出新臺幣（下
    同）400元。又於治療後，留有16公分之疤痕，將施以顯微
    鏡手術除疤，預計支出20萬元。再被上訴人侵害行為，致伊
    受有身體及精神之痛苦，除原審准許之金額外，被上訴人應
    再給付19萬元精神慰撫金等情。爰依民法第184條第1項前段
    、第2項、第195條第1項等規定，求為命被上訴人給付39萬4
    00元，及自起訴狀繕本送達翌日起算之法定遲延利息之判決
    （未繫屬本院者，不予贅述），並願擔保准予宣告假執行。
    原審就上開請求部分為上訴人敗訴判決，上訴人提起上訴，
    聲明：㈠原判決不利於上訴人部分廢棄。㈡被上訴人應再給付
    上訴人39萬400元本息。
二、被上訴人則以：伊在與上訴人互毆受傷後，嗣又騎車受傷，
    該疤痕修復與本件無關。上訴人至伊家裡挑釁，不應向被上
    訴人請求精神損害賠償等語，資為抗辯，答辯聲明：上訴駁
    回。
三、不爭執事項：被上訴人因本件犯傷害罪，業經臺灣新竹地方
    檢察署檢察官以108年度偵字第3640號起訴書提起公訴，並
    經臺灣新竹地方法院以108年度易字第438號刑事判決處拘役
    35日，如易科罰金，以1,000元折算1日確定在案，為兩造所
    不爭執（見本院卷第94頁），且有刑事判決可資佐據（見原
    審卷第21至31頁），堪認為真實。
四、上訴人主張被上訴人應再賠償醫藥費400元、修疤費用20萬
    元及精神慰撫金19萬元等節，為被上訴人否認，並以前詞為
    辯，經查：
（一）按因故意或過失，不法侵害他人之權利者，負損害賠償責
      任，民法第184條第1項前段定有明文。被上訴人對其傷害
      上訴人，並不爭執，且業經刑事判決判處刑罰如上述，上
      訴人主張被上訴人應負賠償責任，即為有據。
（二）按負損害賠償責任者，除法律另有規定或契約另有訂定外
      ，應回復他方損害發生前之原狀。又債權人得請求支付回
      復原狀所必要之費用，以代回復原狀，為民法第213條第1
      項、第3項所明定。上訴人為被上訴人傷害，治癒後，在
      左手肘內側下方仍留有疤痕，有照片5幀足參（見本院卷
      第175頁）。參以該等照片，傷疤明顯可見，其醜形亦觀
      感不佳，自有回復必要。本院審酌國軍新竹地區醫院附設
      民眾診療服務處（下稱新竹國軍醫院）函覆原審上訴人除
      疤費用約3至4萬元等語（見原審卷第121頁），且因治療
      中可能尚須掛號等其他費用，認該部分回復費用以4萬元
      較為允洽，是上訴人主張被上訴人應賠償4萬元之除疤費
      用，應為正當。至上訴人逾此部分之請求，雖主張應採顯
      微手術，除疤費用1公分為1萬至1萬5,000元，因疤痕長達
      16公分，故費用應達20萬元云云。然上訴人之傷疤最長未
      逾8公分，此由照片中疤痕與其旁放置的量尺對照即知，
      賠償額計算已有不合；且上訴人未就為何應採顯微手術，
      且須支出較多費用之必要性具體說明並舉證，反觀新竹國
      軍醫院則為上訴人在事故後就醫處，有上訴人醫療費用明
      細可據（見原審卷第39至71頁），對於上訴人之傷情自較
      瞭解，該醫院意見應較可採。該部分主張，自非可取。被
      上訴人辯稱上訴人之傷疤係於起訴前另發生車禍所造成，
      與其行為無關云云，惟對此未舉證以明，自有未合。
（三）按不法侵害他人之身體、健康而情節重大者，被害人雖非
      財產上之損害，亦得請求賠償相當之金額，民法第195條
      第1項定有明文。本件被上訴人既以暴力毆擊方式不法侵
      害上訴人身體致受有傷害，上訴人之身體及精神自因痛楚
      受有損害，應堪認定。本院審酌上訴人為二專肄業，目前
      從事業務工作，月薪約3萬元，107年度所得申報約130萬
      餘元，名下有3筆不動產；被上訴人高中肄業，在大陸地
      區從事土地代理土地買賣、仲介等工作，月收入不固定，
      均經兩造於審理中陳述甚明，並有兩造所得申報及財產歸
      屬資料附卷足資參佐，有關兩造經濟狀況、社會地位、上
      訴人損害程度及其精神受損時間，及上訴人先出手攻擊，
      始生事端等一切情狀，認除原審准許之1萬元外，上訴人
      向被上訴人請求給付精神慰撫金19萬元尚屬過高，本院認
      應再賠償4萬元較為相當。逾此部分之請求，尚屬無據，
      不應准許。
（四）上訴人主張被上訴人應賠償其至林正修精神科診所看診費
      用支出之400元云云，惟上訴人在該診所看診，病訴未曾
      提及與本件事故有何關係，此有上訴人在該診所病歷0紙
      可參（見本院卷第75頁）。且上訴人就診時間分別為108
      年4月6日及4月20日，均距本件事發時約5個月餘。難認上
      訴人關於該部分病情之看診與被上訴人傷害行為間有關，
      是項主張，應為無據。至上訴人主張上開病歷記載上訴人
      約108年1月4日即有恐慌症狀，與事發時僅約隔2個餘月云
      云。惟精神疾病發生原因多端，在病歷上復未明白記載該
      症狀肇生原因，即使症狀發生日較看診日更接近事故發生
      時，亦難確認被上訴人之行為即為病因，此部分主張，仍
      屬未合。
（五）綜上，被上訴人因不法侵害上訴人身體，應分別再給付除
      疤費用4萬元、精神慰撫金4萬元，合計8萬元。
五、綜上所述，上訴人依民法第184條第1項前段、第2項、第195
    條第1項等規定，聲明請求被上訴人應給付上訴人8萬元，及
    自109年2月22日起算之法定遲延利息，為有理由，應予准許
    ；逾此部分之請求，為無理由，不應准許。從而原審就上開
    應准許部分，為上訴人敗訴之判決，尚有未洽，上訴論旨指
    摘原判決此部分不當，求予廢棄改判，為有理由，爰由本院
    廢棄改判如主文第二項所示。至於上訴人之請求不應准許部
    分，原審為上訴人敗訴之判決，並駁回其假執行之聲請，經
    核並無不合，上訴意旨指摘原判決此部分不當，求予廢棄改
    判，為無理由，應駁回此部分之上訴。
六、本件事證已臻明確，兩造其餘之攻擊或防禦方法及所用之證
    據，經本院斟酌後，認為均不足以影響本判決之結果，爰不
    逐一論列，附此敘明。
七、據上論結，本件上訴為一部有理由、一部無理由，依民事訴
    訟法第450條、第449條第1項、第79條，判決如主文。
中　　華　　民　　國　　110 　年　　4 　　月　　27　　日
                  民事第八庭    
                      審判長法  官  陳邦豪 
                            法  官  胡芷瑜 
                            法  官  古振暉
正本係照原本作成。
不得上訴。
中　　華　　民　　國　　110 　年　　4 　　月　　28　　日
　　　　　　　　　　　　　
　　　　　　　　　　　　　  書記官  廖逸柔